【裁判字號】    97,審訴,399
【裁判日期】    970414
【裁判案由】    毒品危害防制條例
【裁判全文】
臺灣高雄地方法院刑事判決             97年度審訴字第399號
公  訴  人  臺灣高雄地方法院檢察署檢察官
被      告  甲○○
                      號
上列被告因違反毒品危害防制條例案件，經檢察官提起公訴（97
年度毒偵字第858 號），嗣因被告就被訴事實為有罪陳述，經本
院告知簡式審判程序意旨並聽取公訴人及被告之意見後，本院合
議庭裁定由受命法官獨任依簡式審判程序審理，判決如下：
    主  文
甲○○施用第一級毒品，累犯，處有期徒刑捌月。扣案如附表所
示第一級毒品海洛因貳包均沒收銷燬之。
    事  實
一、甲○○前因施用毒品案件，經本院91年度毒聲字第3292號裁
    定送觀察、勒戒後，認有繼續施用毒品傾向，遂以91年度毒
    聲字第6450號裁定令入戒治處所施以強制戒治，再以92年度
    毒聲第1404號裁定停止戒治，於民國92年3 月28日予以釋放
    （指揮書執畢日期為92年9 月27日），因停止戒治期滿未經
    撤銷而視為執行完畢。其後同因施用毒品案件，經台灣高等
    法院高雄分院先後以94年度上訴字第1762號判決判處有期徒
    刑11月及95年度上訴字第907 號判決判處有期徒刑1 年2 月
    確定，前揭2 罪各經裁定減刑為有期徒刑5 月又15日、7 月
    並接續執行，於96年9 月13日縮刑期滿執行完畢。詎其猶不
    知悛悔，竟基於施用第一級毒品海洛因之犯意，於前開強制
    戒治執行完畢釋放後5 年內，於96年12月28日10時許，在位
    於高雄縣鳳山市某不詳友人家中，以將海洛因摻入香菸點燃
    吸食之方式，非法施用第一級毒品海洛因1 次。嗣於96年12
    月29日13時35分許，在高雄縣鳳山市○○路、裕昌街口遭警
    盤檢查獲，並徵得其同意後採尿送驗，始查悉上情，另扣得
    甲○○所有如附表所示第一級毒品海洛因2 包。
二、案經高雄市政府警察局苓雅分局報請台灣高雄地方法院檢察
    署檢察官偵查起訴。
    理  由
一、本件被告甲○○係違反毒品危害防制條例第10條第1 項施用
    第一級毒品罪，其法定刑為死刑、無期徒刑、最輕本刑為3
    年以上有期徒刑以外之罪，於準備程序進行中被告就被訴事
    實為有罪陳述，由受命法官告知簡式審判程序要旨並聽取其
    與公訴人之意見，經被告同意適用簡式審判程序後，本院亦
    認無不得或不宜改依簡式審判程序進行之處，爰依刑事訴訟
    法第273 條之1 第1 項、第284 條之1 規定，本院合議庭裁
    定由受命法官獨任進行簡式審判程序，合先敘明。
二、上揭事實，業有尿液採證代碼對照表及高雄市立凱旋醫院97
    年1 月7 日濫用藥物尿液檢驗報告各1 件在卷可稽，另扣得
    被告所有、如附表所示第一級毒品海洛因2 包可資佐證。又
    上開毒品送請鑑定結果均含有第一級毒品海洛因成分，亦有
    卷附高雄市立凱旋醫院濫用藥物成品檢驗鑑定書1 份可佐，
    復據被告於本院審理中坦認上情不諱，足徵被告之自白核與
    事實相符，堪予採信。另查，被告前因施用毒品案件，經裁
    定送觀察、勒戒後，認有繼續施用毒品傾向，遂裁定令入戒
    治處所施以強制戒治，再以裁定停止戒治，於92年3 月28日
    予以釋放（指揮書執畢日期為92年9 月27日），因停止戒治
    期滿未經撤銷而視為執行完畢等情，有台灣高等法院被告前
    案紀錄表1 份附卷可參，足認被告確於前開強制戒治執行完
    畢釋放後，5 年內更犯毒品危害防制條例第10條第1 項之施
    用第一級毒品罪。職是，本件事證明確，被告前揭犯行洵堪
    認定，應依法論科。
三、查海洛因係毒品危害防制條例第2 條第2 項第1 款所定第一
    級毒品，依法不得持有、施用及販賣。核被告甲○○所為，
    係違反毒品危害防制條例第10條第1 項施用第一級毒品罪。
    其施用第一級毒品海洛因前、後分別持有海洛因之低度行為
    ，應為施用之高度行為所吸收，均不另論罪。又被告前因施
    用毒品案件，經台灣高等法院高雄分院先後以94年度上訴字
    第1762號判決判處有期徒刑11月、及95年度上訴字第907 號
    判決判處有期徒刑1 年2 月確定，復經裁定各減刑為有期徒
    刑5 月又15日、7 月且接續執行，於96年9 月13日縮刑期滿
    執行完畢一節，有前開台灣高等法院被告前案紀錄表附卷足
    憑，是其前受有期徒刑執行完畢後、5 年內故意再犯有期徒
    刑以上之本罪，應論以累犯並加重其刑。另按，刑法第62條
    所謂發覺，要非以有偵查犯罪權之機關或人員確知其人犯罪
    無誤為必要，而於對犯人之嫌疑有確切之根據、得為合理之
    可疑者，或對其發生嫌疑而將之列為偵查對象，即得謂為已
    發覺。至所謂有確切之根據，得為合理之可疑，就偵查犯罪
    職權之公務員立場言之，以知悉該犯罪事實之梗概，已足當
    之。查本件被告遭警攔檢後，乃先向員警表示其先前已涉有
    多次施用毒品前科，嗣由員警進而詢問其是否仍有繼續施用
    毒品犯行，被告方始主動交付如附表所示第一級毒品2 包等
    情，有卷附職務報告1 份可證。綜此足見承辦員警事前業已
    基於合理懷疑而推論被告涉有施用前揭毒品犯行，且被告是
    時僅提出前開毒品以供員警查扣、要非主動供承施用毒品之
    情，揆諸前揭說明，被告所為尚難謂已該當刑法第62條自首
    要件，併予敘明。爰審酌被告前因施用毒品案件，經施以觀
    察勒戒、強制戒治及法院科刑判決後，竟再為本件犯行，足
    見其惡習已深，且戒絕毒癮之意志不堅，未能體悟施用毒品
    對自己、家人造成之傷害及社會之負擔，自屬可議；惟念其
    犯後態度良好，並能坦承犯行及施用毒品本質上係屬戕害自
    身健康之行為，尚未直接危害他人，反社會性程度應屬較低
    等一切情狀，酌情量處如主文所示之刑，以資懲儆。此外，
    扣案如附表所示第一級毒品海洛因2 包均係查獲之毒品，且
    該包裝袋與其內毒品業已無法析離，應將之同視為第一級毒
    品無訛，從而不問屬於犯人與否，俱應依毒品危害防制條例
    第18條第1 項前段規定沒收銷燬之。
據上論斷，應依刑事訴訟法第273 條之1 第1 項、第299 條第1
項前段，毒品危害防制條例第10條第1 項、第18條第1 項前段，
刑法第11條、第47條第1 項，判決如主文。
中    華    民    國    97    年    4     月    14    日
                  刑事第七庭  法  官 陳明呈
以上正本證明與原本無異。
如不服本判決應於收受本判決後10日內向本院提出上訴書狀，並
應敘述具體理由，如未敘述上訴理由者，應於上訴期間屆滿後20
日內補提理由書狀於本院（均須按他造當事人之人數附繕本）「
切勿逕送上級法院」。
中    華    民    國    97    年    4     月    14    日
                              書記官 林明忠
附錄本判決論罪科刑之法條：
毒品危害防制條例第10條
施用第一級毒品者，處6 月以上5 年以下有期徒刑。
施用第二級毒品者，處3 年以下有期徒刑。
附表：
┌──┬──────────────┬───────────────┐
│編號│扣案物品名稱、數量          │沒收依據                      │
├──┼──────────────┼───────────────┤
│    │第一級毒品海洛因1 包（檢驗前│係查獲之毒品，應依毒品危害防制│
│  │淨重0.066 公克、檢驗後淨重0.│條例第18條第1 項前段規定沒收銷│
│    │055 公克）                  │燬之                          │
├──┼──────────────┼───────────────┤
│    │第一級毒品海洛因1 包（檢驗前│同上                          │
│  │淨重0.055 公克、檢驗後淨重0.│                              │
│    │046 公克）                  │                              │
└──┴──────────────┴───────────────┘


司法院資訊處製作；財團法人民間司法改革基金會備份。
